【裁判字號】    90,訴,360
【裁判日期】    901030
【裁判案由】    違反槍砲彈藥刀械管制條例
【裁判全文】
臺灣雲林地方法院刑事判決                            九十年度訴字第三六號
    公  訴  人  臺灣雲林地方法院檢察署檢察官
    被      告  甲○○
右列被告因違反槍砲彈藥刀械管制條例案件，經檢察官提起公訴（九十年度偵字第二
四六一號），本院判決如左：
    主  文
甲○○未經許可，持有可發射子彈具有殺傷力之改造手槍，處有期徒刑壹年陸月，併
科罰金新臺幣貳拾萬元，罰金如易服勞役，以罰金總額與陸個月之日數比例折算。緩
刑參年，緩刑期內付保護管束。
扣案之可發射子彈具有殺傷力之改造手槍壹支（含彈匣壹個）沒收。
    事  實
一、甲○○於民國八十八年七月間某日，在雲林縣斗六市火車站附近某模型玩具店，
    以新台幣（下同）五千元之價格，購得仿ＣＯＬＴ廠半自動手槍改造之可發射子
    彈具有殺傷力之改造玩具手槍（含彈匣一個，槍枝管制編號000000000
    0號）一支，將之藏匿於雲林縣斗六市○○里○○街三十號之住處內，未經許可
    ，無故持有上開半自動手槍改造之可發射子彈具有殺傷力之改造玩具手槍一支。
    嗣於九十年六月十三日凌晨二時二十分許，甲○○持上開槍枝一支及彈殼七顆在
    雲林縣斗六市○○路三六一號「歡唱一百ＰＵＢ」飲酒時，為警當場查獲，並當
    場扣得上開改造玩具手槍一支（含彈匣一個）及彈殼七顆。
二、案經雲林縣警察局斗六分局報告臺灣雲林地方法院檢察署檢察官偵查起訴。
    理  由
一、右揭事實，業據被告於警訊、偵查及本院審理時坦承不諱，並有上開具有殺傷力
    之半自動手槍改造之玩具手槍一支（含彈匣一個）扣案可資佐證。而上揭改造之
    玩具手槍，經內政部警政署刑事警察局鑑驗結果，認該玩具手槍（槍枝管制編號
    ：0000000000號），實係由仿ＣＯＬＴ廠半自動手槍製造之玩具手槍
    將槍管內阻鐵拆除而成，槍管為塑膠樹質，以打擊底火（藥）引爆子彈內火藥為
    發射動力，機械性能良好，依該局對同型式同材質之槍枝實驗結果，倘裝填子彈
    適當（即裝填底火、適量火藥及金屬彈丸等使成為適合送鑑槍枝擊發，構造完整
    之子彈），則其最具威力之發射動能，均可達每平方公分二十焦耳以上，足以穿
    入人體皮肉層。而是否具殺傷力，其定義乃在最具威力的適當距離，以彈丸可穿
    入人體皮肉層之動能為基準；依日本科學警察研究所之研究結果，彈丸單位面積
    動能達二○焦耳／平方公分，即足以穿入人體皮肉層，有內政部警政署刑事警察
    局九十年七月十七日刑鑑字第一三○四二三號鑑驗通知書一紙及所附之槍枝殺傷
    力鑑驗說明在卷可佐。本件扣案之上揭改造玩具手槍一支，其發射動能，彈丸單
    位面積動能已達每平方公分二十焦耳以上，而足以穿入人體皮肉層，顯已達有殺
    傷力之程度。綜上，被告自白應與事實相符，本件事證明確，被告犯行堪以認定
    。
二、被告甲○○未經許可，持有上開仿ＣＯＬＴ廠製半自動手槍改造之玩具手槍一支
    ，核其所為係犯槍砲彈藥刀械管制條例第十一條第四項之未經許可持有可發射子
    彈具有殺傷力之改造手槍罪。爰審酌被告年輕氣盛，因一時失慎，致觸犯本件犯
    行，犯罪後尚能坦承犯行，且被告供該改造手槍使用之子彈為彈殼而無殺傷力，
    對社會之危害尚屬輕微，犯罪情節非鉅，及其犯罪之動機、目的、手段、所生之
    危害等一切情狀，量處如主文所示之刑，並諭知易服勞役之折算標準，以資懲儆
    。查被告未曾受有期徒刑以上刑之宣告，有臺灣高等法院被告全國前案紀錄表一
    份在卷足憑，因一時短於思慮，致觸犯本件犯行，經此一偵審程序後，當知所警
    惕，而無再犯之虞，本院認為前開對其所宣告之刑，以暫不執行為適當，爰宣告
    緩刑四年，以啟自新。惟為確實使被告有正確之法律觀念並提供必要之協助及督
    促，且依其所犯情節認有加以追蹤觀護之必要，亦併依刑法第九十三條第一項之
    規定，宣告緩刑期內付保護管束，俾由地方法院檢察署之觀護人予以適當之督促
    ，並發揮附條件緩刑制度之立意及避免短期自由刑執行所肇致之弊端，以觀後效
    。
三、扣案具殺傷力之玩具手槍一支（含彈匣壹個），為違禁物，爰依刑法第三十八條
    第一項第一款之規定沒收之。至扣案之彈殼七顆，係玩具手槍用之金屬彈殼，有
    上開內政部警政署刑事警察局鑑驗通知書附卷可參，非屬違禁物，爰不另為沒收
    之諭知。
四、按人民身體之自由應予保障，憲法第八條設有明文。限制人身自由之法律，其內
    容須符合憲法第二十三條所定要件。保安處分係對受處分人將來之危險性所為拘
    束其身體、自由等之處置，以達教化與治療之目的，為刑罰之補充制度。本諸法
    治國家保障人權之原理及刑法之保護作用，其法律規定之內容，應受比例原則之
    規範，使保安處分之宣告，與行為人所為行為之嚴重性、行為人所表現之危險性
    ，及對於行為人未來行為之期待性相當。槍砲彈藥刀械管制條例第十九條第一項
    規定：「犯第七條、第八條、第十條、第十一條、第十二條第一項至第三項、第
    十三條第一項至第三項之罪，經判處有期徒刑者，應於刑之執行完畢或赦免後，
    令入勞動場所，強制工作，其期間為三年。」此項規定不問對行為人有無預防矯
    治其社會危險性之必要，一律宣付強制工作三年，限制其中不具社會危險性之受
    處分人之身體、自由部分，其所採措施與所欲達成預防矯治之目的及所需程度，
    不合憲法第二十三條所定之比例原則。犯上開條例第十九條所定之罪，不問對行
    為人有無預防矯治其社會危險性之必要，一律宣付強制工作三年之部分，與本解
    釋意旨不符，應自本解釋公布之日起不予適用。犯該條例第十九條第一項所列舉
    之罪，依個案情節符合比例原則部分，固應適用該條例宣告保安處分；至不符合
    部分而應宣告保安處分者，則仍由法院斟酌刑法第九十條第一項規定之要件，依
    職權為之，於此，自無刑法第二條第二項之適用，亦即仍有從新從輕原則之適用
    ，為司法院大法官釋字第四七一號解釋著有明文。槍砲彈藥刀械管制條例第十九
    條第二項規定：「犯前項之罪，受刑之執行完畢或赦免後，再犯該項之罪，經判
    處有期徒刑者，應於刑之執行完畢或赦免後，令入勞動場所，強制工作，其期間
    為五年。」依上開解釋之同一法理，仍應就個案之具體情節考慮是否符合比例原
    則，而決定是否對被告宣付強制工作至明。本件被告甲○○持有上開槍枝之期間
    ，並未持上開槍枝為任何犯行，有台灣高等法院被告全國前案紀錄表一紙在卷可
    憑，本院因認被告尚無預防矯治其社會危險性之必要，亦即無對被告宣付強制工
    作之必要，故不予宣告強制工作，併予敘明。
據上論斷，應依刑事訴訟法第二百九十九條第一項前段，槍砲彈藥刀械管制條例第十
一條第四項，刑法第十一條前段、第四十二條第三項、第七十四條第一款、第九十三
條第一項、第三十八條第一項第一款，罰金罰鍰提高標準條例第二條，判決如主文。
本案經檢察官施添寶到庭執行職務。
中      華      民      國      九十      年      十     月     三十    日
                                        臺灣雲林地方法院刑事第二庭
                                            法  官  趙  思  芸
右正本證明與原本無異。
如不服本判決，應於判決送達後十日內向本院提出上訴狀( 應附繕本 )。
                                            書記官  王  淑  美
中      華      民      國      九十      年      十     月     三十    日
槍砲彈藥刀械管制條例第十一條第四項
未經許可，持有、寄藏或意圖販賣而陳列第一項所列槍砲者，處一年以上七年以下有
期徒刑，併科新臺幣七百萬元以下罰金。


司法院資訊處製作；財團法人民間司法改革基金會備份。
